臺灣桃園地方法院刑事判決　　　　　　　　　　　　　九十三年度訴緝字第五二號
　　公　訴　人　臺灣桃園地方法院檢察署檢察官
　　被　　　告　丙○○
右列被告因搶奪案件，經檢察官提起公訴（九十年度度偵字第三五八二號），本院判
決如左：
    主  文
丙○○意圖為自己不法之所有，結夥三人以上，而搶奪他人之動產，累犯，處有期徒
刑壹年肆月。
    事  實
一、丙○○前因違反麻醉藥品管理條例案件，經臺灣高雄地方法院於民國八十四年七
    月五日以八十四年度易字第一三六五號判決判處有期徒刑三月，於八十四年九月
    二十七日確定，並於八十五年三月二十日易科罰金完畢，以已執行論，詎仍不知
    悔改。
二、丙○○夥同姓名、年籍不詳之成年男子三人、成年女子一人，共同基於意圖為自
    己不法所有之搶奪犯意聯絡，於九十年二月二十一日上午八時十分許，在桃園縣
    平鎮市○○路○○段二八六巷湧豐市場內物色行搶之對象，嗣見甲○○自上址二
    八六巷巷口進入湧豐市場，認有機可乘，即推由該名女子以詢問甲○○為藉口，
    上前拉住甲○○手臂，拉引至湧豐市場內渠等事先擺置之折疊桌處，該名女子即
    藉機查問其有無攜帶錢財，於甲○○答稱：「神經病，來菜市場買菜，怎麼沒帶
    錢」之際，丙○○連同其餘三名男子則以玩撲克牌為幌子，欲藉吸引甲○○觀看
    牌局以轉移其注意力，乘其不及防備之際行搶。於其中一名靠桌邊之男子對甲○○佯稱中獎新臺幣（下同）二千元後，另一名男子隨即再佯稱其又中獎一萬元，
    另一名位於其對面右前方年約六十歲之男子即乘其不備，自甲○○胸前強行抽取
    其握於雙手內之皮包得手，其餘之人則伸手阻擋甲○○搶回皮包，待該名男子取
    出皮包內現金一萬一千元，隨即將皮包丟還甲○○，其他人即收起折疊桌準備逃
    逸，甲○○見狀上前急欲取回現金，丙○○即與其他三名男子以互相傳遞現金之
    方式加以阻擋，該筆現金最後傳至該名年約六十歲之男子後，其迅即轉身往市場
    出口向興豐路方向逃逸，甲○○見狀隨後追逐，沿途呼喊搶劫，丙○○即與另一
    名男子分別拉住甲○○手臂，不斷重複以「小姐，有什麼事需要幫忙」、「發生
    什麼事」等語近身糾纏甲○○以阻擋其追回現金，並一路拉扯至二八六巷巷口，
    適甲○○發現警員巡邏經過，即大聲呼救，並轉身抓住丙○○之手臂不放，警員
    聞訊立即上前逮捕丙○○，惟另三名成年男子、一名成年女子則均乘隙逃逸。
二、案經桃園縣警察局平鎮分局報請臺灣桃園地方法院檢察署檢察官偵查起訴。
    理  由
一、訊據被告丙○○固坦承於右揭時間至平鎮市湧豐市場，並於被害人甲○○大喊搶
    劫時，上前不斷重複以「小姐，有什麼事需要幫忙」、「發生什麼事」等語詢問
    被害人，而與被害人於上址巷口同遇巡邏警員遭查獲等情，惟矢口否認有何搶奪
    犯行，辯稱：伊到湧豐市場是為了購買治療腎疾之青草藥，伊並未圍在折疊桌邊
    觀看牌局、搶奪被害人錢包及參與傳錢，亦不認識搶奪被害人之人，更無阻擋被
    害人之舉，當僅係上前關心被害人因何遭搶，卻因犯嫌逃逸，被害人誤以伊為犯
    嫌而捉住伊云云。惟查：
  （一）右揭被告於前揭時、地夥同其他姓名、年籍不詳之成年男子三人、成年女子
        一人，先推由該名女子拉引被害人甲○○觀看渠等虛設之牌局，由該名女子
        詢問其有無攜帶錢包，再由其中二人先後接連佯稱其中獎，以轉移其注意力
        ，另一人則乘其不備下手搶奪其皮包，並抽取皮包內現金一萬一千元得手，
        被告則於被害人欲取回遭搶之皮包、現金時，再連同其他共犯傳遞搶得之現
        金以阻止其取回，嗣於被害人追逐得手之共犯時，並與另一名共犯持續以「
        小姐，有什麼事需要幫忙」、「發生什麼事」等語近身糾纏被害人，以阻擋
        被害人之追奪，俾利共犯之逃逸，而有參與本件共同搶奪犯行之行為分擔等
        犯罪事實，業據被害人甲○○在警詢、偵訊及本院審理時之指述綦詳（見偵
        查卷第九頁、第十頁、第三十一頁及第三十二頁，本院九十年五月三十一日
        訊問筆錄第二頁、九十三年五月二十四日審判筆錄第十頁）。又甲○○確實
        於案發當日上午八時八分許，甫自其所有之臺灣土地銀行帳戶內領取現金一
        萬元，此有台灣土地銀行自動櫃員機交易明細表一紙附卷可稽，而一般人上
        市場購物隨身攜帶千元現金乃屬常情，再加上甲○○甫領出之一萬元現金，
        足認被害人指述遭搶奪一萬一千元現金等情，洵堪採信。
  （二）證人即當時行經現場，經被害人呼救立即到場處理之警員林保鍊結證：「我
        是在湧豐市場前面聽到有一個女子說搶劫，當時被告還有另一個男的跟被害
        人在一起，被害人抓住被告的手，說被告搶她錢，另一個男的先逃走，我就
        抓住被告，當時我在馬路上，距離市場約十幾公尺。當天我有再進入市場問
        那邊的人，有無看到有人在那裡賭博，他們說有看到。當場有一位歐巴桑指
        證說有看到他們（被告）搶錢」等語與被害人在偵查及本院作證所述情節相
        符（見本院九十年七月四日訊問筆錄第二頁至第四頁）。按供述證據，乃供
        述者對於有關體驗之事實經由知覺、記憶、表現、敘述等過程，最後到達法
        院（事實認定者）之證據，其間之任何過程裡皆有可能參雜一些錯誤或有誤
        差之內容，而使其供述內容不真實，因此，為驗證證人供述內容之真實，需
        於審理中藉由具結、交互詰問、及法院對供述者供述態度之觀察等方式，據
        以驗證供述內容之真實性，而傳聞證據乃聽聞之證據，並非供述者本身親眼
        目睹之證據，且係以法院審理外之供述為內容，無法以上揭程序驗證其可信
        度，故為求正確事實之認定，而認此類傳聞證據原則上應予排除，然此原則
        非無例外，於依據供述之經過情況判斷，存有足以肯定該供述證據具有可信
        性之情況保障條件，以及保有很高之必要性條件之情況下，可認定其具有證
        據能力，不以無從經由上揭程序驗證其可信度而予以剔除。本件關於證人林
        保鍊聽到歐巴桑陳稱當場有看到被告搶錢乙節，證人林保鍊證述聽聞該名歐
        巴桑之供述內容雖係傳聞證據，惟證人林保鍊係於案發後立即回現場詢問，
        該名歐巴桑乃係於當場目擊被告等人搶奪而受到驚愕之際，基於個人對本件
        搶奪事實之觀察、體驗，在緊張狀況下同時之發言，此種發言係證人受到事
        件之衝擊而處於驚愕情況下立即、同時之發言，合於英美法上關於自然發生
        之陳述（ｓｐｏｎｔａｎｅｏｕｓ  ｄｅｃｌａｒａｔｉｏｎｓ）之要件，
        而構成傳聞之例外，蓋此種非針對質問之回答而屬於自然發生之陳述，無須
        喚起發言者之記憶即能取得，甚且亦非發言者經過熟慮所為之發言，其可信
        性可獲得確保，故證人林保鍊所述關於歐巴桑之證詞，具有此種可信性之情
        況保障條件，而且事發已久，歐巴桑姓名、年籍均不詳，其傳喚亦存有事實
        上不可得之困難，有使用其供述之必要性，應認其供述具有證據能力，附此
        敘明。
  （三）至被害人於警、偵訊及本院審理時所陳述關於被告等人佯稱被害人中獎次數
        與金額、被告等人圍在桌邊之位置、次序、共犯中何人下手行搶等枝節部分
        ，雖前後稍有歧異，惟就遭一名女子拉引至被告等人虛設牌局處觀看牌局、
        共犯中有人接連佯稱其中獎、該名女子詢問其有無攜帶錢包以轉移其注意力
        、另一名共犯則乘其不備搶奪其皮包並抽取皮包內現金一萬一千元等關於本
        件搶奪犯行之基本重要關鍵事實之陳述，則均相符。且本件搶奪犯行發生於
        須臾之間，又事發至今已久，而其他共犯均未能到案，依一般人之記憶，尚
        難期待被害人於本件搶奪犯行每個細節之陳述均能鉅細靡遺、毫無出入。再
        者，本件既經被告與被害人對質，且經檢察官與被告歷次交互詰問，其結論
        均無不同，則其上開陳述歧異部分，尚不足以推翻本院前揭不利被告之認定
        ，併此敘明。
  （四）被告辯稱：伊到湧豐市場是為了購買治療腎疾之青草藥，伊並未參與行搶，
        當僅係出於好意要幫忙被害人，卻遭誤會云云，不僅與被害人所述不符，且
        查：
    （１）被告辯稱伊有腎臟宿疾，因數年前自堂哥乙○○處得知，平鎮市市場內所
          賣青草藥可以治病，所以才會到湧豐市場云云，惟上情業據證人乙○○否
          認在卷，並證稱：其與被告從小時候到現在見不到三次面，平常很少往來
          ，更沒有介紹被告去桃園買青草藥等語（見本院九十三年五月二十四日審
          理筆錄第六頁到第八頁），與被告上揭辯解已有不合。觀之證人乙○○係
          遠住在高雄，倘要介紹藥店，亦應在其熟悉之處，而非全然陌生且遠在桃
          園縣平鎮市某個不知名的市場。再者，倘被告真有腎臟宿疾，而為此前往
          購買青草藥，卻又迄今從未看過醫生，確認病痛之處？何況平鎮市市場不
          止一處，此經員警林保鍊查明陳報本院，被告未詢問詳細地址，亦未確認
          青草藥攤販之擺攤時間，焉知前往何處買藥？其如大海撈針般的尋藥之舉
          ，出自住在台北而醫療院所密集之被告，實顯非合理，是被告所辯係為購
          買青草藥，始至湧豐市場等情，不僅與證人乙○○所述不符，更顯與常情
          有違，益證其飾詞狡辯，有所隱諱。
    （２）被告另辯稱未圍在折疊桌邊，案發當時伊正買雞腿來吃，還沒吃完，就聽
          到有人喊搶劫，伊就去看，那邊有一堆人圍在那裡，當時伊離被害人十公
          尺左右乙節。查倘被告距離被害人十公尺，於人聲鼎沸、熱鬧擁擠之市場
          ，其如何能在被害人被搶而出聲求救之際，即時確認聲音之來源？又以其
          中等身材之軀，其視線何能在擁擠人群中，於歹徒搶奪得手旋即如鳥獸散
          之幾秒鐘內，即能穿透十公尺之擁擠人群，看到案發現場歹徒圍著被害人
          之情形？是被告所辯案發當時距被害人十公尺外，而伊未圍在折疊桌邊等
          語，亦屬推卸之詞，不足採信。
    （３）被告與被害人係在市場出口處拉拉扯扯，而為警查獲，被告亦坦承伊原在
          湧豐市場內買雞腿，聽到被害人喊搶劫始前去問被害人「小姐，有什麼事
          需要幫忙」、「發生什麼事」等語，然被告所述購買雞腿處，係在湧豐市
          場內（牙子服飾跟西點蛋糕中間處），距離市場出口（即被告與被害人拉
          扯處）有相當長之一段距離，此有湧豐市場現場照片九紙、被害人所繪製
          現場圖一紙在卷可知，倘被告真因聽到被害人喊搶劫而欲幫忙，理應立即
          參與追逐歹徒，而非反而一直近身跟著被害人，一路隨伴在側至市場外，
          更有進者，若果被告意在協助被害人，眼見被害人高喊搶劫追逐歹徒之際
          ，應當簡短火速問得犯嫌特徵、逃逸方向等有助於追奪之事項後共同合力
          緝兇，豈有一而再、再而三地問被害人「發生了什麼事」，可見被告意在
          使共犯逃離現場，是被告所辯係見被害人大喊搶劫，前往幫忙等情，顯為
          諉責之詞。而被告此種阻擋被害人之舉，益證其確與其他不知名之成年男
          子三人、成年女子一人有共同搶奪之犯意聯絡，而各自分工完成犯罪。
    綜上所述，被告所辯，皆不足採，足認被告丙○○有與不詳姓名之成年男子三人
    、成年女子一人共同為前開搶奪之犯行，本件事證明確，被告犯行堪以認定，應
    依法論科。
三、被告丙○○與姓名、年籍不詳之成年男子三人、成年女子一人結夥三人以上共同
    搶奪被害人之財物，符合刑法第三百二十一條第一項第四款之加重要件。核被告
    所為，係犯刑法第三百二十六條第一項之加重搶奪罪。被告丙○○與不詳姓名之
    成年男子三人、成年女子一人就上開犯行具有犯意聯絡及行為分擔，為共同正犯
    。被告曾因違反麻醉藥品管理條例案件，於八十四年七月五日經臺灣高雄地方法
    院以八十四年度易字第一三六五號判決判處有期徒刑三月，於八十四年九月二十
    七日確定，並於八十五年三月二十日易科罰金執行完畢，此有臺灣高等法院被告
    全國前案紀錄表在卷可按，其於五年以內再犯本件有期徒刑以上之罪，為累犯，
    應依刑法第四十七條規定加重其刑。爰審酌被告丙○○，不思正途營生，以在公
    開場所虛設牌局之方式，伺機行搶，而公然夥同數名共犯共同搶奪單身女子，敗
    壞治安、素行不佳，並斟酌被害人所受損失現金一萬一千元、然其實際尚未分得
    財物、及犯罪後態度欠佳等一切情狀，量處如主文所示之刑。
據上論斷，應依刑事訴訟法第二百九十九條第一項前段，刑法第二十八條、第三百二
十六條第一項、第四十七條，判決如主文。
本案經檢察官張尹敏到庭執行職務
中      華      民      國    九十三     年      六        月     七    日
                                臺灣桃園地方法院刑事第六庭
                                  審判長    法  官  林孟宜
                                            法  官  何俏美
                                            法  官  陳永來
右正本證明與原本無異。
如不服本判決，應於判決送達後十日內向本院提出上訴狀( 應附繕本 )，上訴於
臺灣高等法院。
                                            書記官  洪明媚
中      華      民      國    九十三     年      六        月     八    日
附錄本案論罪科刑法條
刑法第三百二十六條第一項
犯前條第一項之罪，而有第三百二十一條第一項各款情形之一者，處一年以上七年以
下有期徒刑。
